臺灣板橋地方法院民事裁定　　　　　 100年度消債抗字第20號
抗　告　人　林明發
代　理　人　張金盛律師
上列抗告人因消費者債務清理事件聲請更生，對於中華民國100
年1月14日本院99年度消債更字第240號裁定提起抗告，本院合議
庭裁定如下：
    主  文
原裁定廢棄。
抗告人林明發自中華民國一００年三月十六日下午四時起開始更
生程序。
命司法事務官進行本件更生程序。
    理  由
一、抗告人於原審聲請及本院抗告意旨略以：抗告人因有不能清
    償債務之情事（目前債務金額共新臺幣〈下同〉65萬1,453
    元），曾於消費者債務清理條例（下稱消債條例）施行前之
    民國95年6月間，與最大債權金融機構聯邦商業銀行股份有
    限公司（下稱聯邦銀行）達成債務協商，約定每月清償1萬
    5,612元，當時抗告人於新北市之建築工地擔任板模工，每
    月薪資為2萬5,000元，尚可勉強繳納協商金額，惟因於97年
    7月31日與大陸籍女子結婚、於98年4月16日女兒出生，生活
    負擔增加，復因98年全球金融海嘯，工作亦受到影響，故於
    支出增加、收入減少之情況下，在繳納32期後，無法繼續履
    行協商方案，實有不可歸責於己之事由，致履行顯有重大困
    難，乃依法聲請更生。原審以抗告人娶大陸籍配偶及子女出
    生而增加花費，係一時性支出，難認因而不能繼續履行協商
    條件，又抗告人95至98年度綜合所得稅各類所得資料記載，
    收入分別為19萬元、19萬元、20萬元、25萬元，並無明顯遽
    減之情事，且抗告人正值壯年，只要繼續勤勉工作，於7年
    內即可完全清償，難認抗告人有何不能清償債務之情事，因
    而駁回抗告人更生之聲請。惟抗告人於98年2月無法繼續履
    行後，債權人僅為催繳表示利率回溯至18.75%，並未告知有
    所謂「個別協商一致性方案」，且抗告人尚有非金融機構之
    債權人，渠等不受個別協商一致性方案之拘束，抗告人縱尋
    求個別協商，最終將無法負擔，況結婚生子乃人民應享有之
    權利，抗告人因結婚生子增加支出，乃人情之常，原審竟認
    定係一時性開支，不影響更生，而駁回抗告人更生之聲請，
    顯有未當，爰提起抗告，請求廢棄原裁定，並准予更生等語
    。
二、按債務人與金融機構協商成立者，不得聲請更生或清算，但
    因不可歸責於己之事由，致履行顯有重大困難者，不在此限
    ；本條例施行前，債務人依金融主管機關協調成立之中華民
    國銀行公會會員辦理消費金融案件無擔保債務協商機制與金
    融機構成立之協商，準用前項之規定，消債條例第151條第5
    項、第6項分別定有明文，又債務人於其收入扣除與金融機
    構協商約定之還款金額後，顯不足以維持最低生活，致無法
    履行協商條件而發生毀諾之情事，自屬不可歸責於己致履行
    顯有重大困難之事由。次按法院開始更生程序之裁定，應載
    明其年、月、日、時，並即時發生效力；又法院裁定開始更
    生或清算程序後，得命司法事務官進行更生或清算程序，消
    債條例第45條第1項、第16條第1項亦有明文。
三、經查，抗告人於消債條例施行前，曾與各債權人就無擔保債
    權成立協商，約定自95年7月起，分80期，利率3.88%，每月
    清償1萬5,612元，依各債權銀行債權金額比例清償各項債務
    ，至全部清償為止，抗告人依約還款32期等情，業據抗告人
    陳報明確暨聯邦銀行提出協議書、無擔保債務還款計劃在卷
    可稽（原審卷第4頁背面、第60、61頁）。抗告人係居住於
    新北市，95年間向聯邦銀行申請債務協商時，每月薪資2萬
    5,000元，有聯邦銀行所提收入證明切結書附卷可參（原審
    卷第64頁），於扣除最低生活費用9,210元，尚足以繳納協
    商金額1萬5,612元，雖抗告人目前收入亦為2萬5,000元（原
    審卷第86頁），然依內政部所公告100年度新北市低收入戶
    每人每月最低生活費用為1萬792元，其上開收入於依協商履
    行後，已無法維持生活必要支出，況抗告人尚須與配偶易艷
    貞共同分擔女兒林芳潣之扶養費，則抗告人主張因有不可歸
    責於己之事由，致履行原協商條件有重大困難，應堪採信。
四、綜上所述，抗告人僅係一般消費者，並未從事營業，其已達
    不能清償債務或有不能清償之虞之程度，其中無擔保或無優
    先權之債務，在1,200萬元以下，之前雖與各債權銀行達成
    協議，但因不可歸責於己之事由，致履行上開協議顯有重大
    困難，且未經法院裁定開始清算程序或宣告破產，又查無消
    債條例第6條第3項、第8條或第46條各款所定駁回更生聲請
    之事由存在，則抗告人聲請更生，應屬有據。原裁定駁回抗
    告人更生之聲請，尚有未洽。抗告意旨摘原裁定不當，求予
    廢棄，為有理由，爰由本院將原裁定廢棄，改裁准抗告人自
    100年3月14日下午4時起開始更生程序，並命司法事務官進
    行本件更生程序。
五、抗告人應於本件更生程序開始後，由債權人會議可決或由法
    院裁定認可其更生方案後方能實行，倘未能經債權人會議可
    決或經法院裁定認可，依消債條例第61條規定，應續行清算
    程序，恐非有利於抗告人，是抗告人仍應克己自持、節制慾
    望，不為非生活必要之支出，並提出足以為債權人接受或經
    法院認為公允之更生方案以供採擇，附此敘明。
六、據上論結，本件抗告為有理由，依消債條例第15條、第45條
    第1項、第16條第1項、民事訴訟法第492條，裁定如主文。
中    華    民    國   100    年    3     月    16    日
                  民事第二庭  審判長法  官  陳麗玲
                                    法  官  吳振富
                                    法  官  連士綱
以上正本證明與原本無異。
本裁定不得抗告。
本裁定已於100年3月16日下午4時公告。
中    華    民    國   100    年    3     月    16    日
                                    書記官  吳俞玲